# 请教陈版，关于非同一控制下的企业合并

提问人：hrtsex 时间：2014-12-16 17:07:31
1 、根据《合并财务报表》准则，非同一控制下企业合并增加的子公司，在编制合并利润表时，应当将该子公司购买日至报告期末的收入、费用、利润纳入合并利润表。 2 、根据《企业合并》准则，确定购买日的基本原则是控制权转移的时点。企业在实务操作中，应当结合合并合同或协议的约定及其他有关的影响因素，按照实质重于形式的原则进行判断。同时满足了以下条件时，一般可认为实现了控制权的转移，形成购买日。有关的条件包括：（ 1 ）企业合并合同或协议已获股东大会等内部权力机构通过；（ 2 ）按照规定，合并事项需要经过国家有关主管部门审批的，已获得相关部门的批准；（ 3 ）参与合并各方已办理了必要的财产权交接手续；
（ 4 ）购买方已支付了购买价款的大部分(一般应超过 50 ％)，并且有能力、有计划支付剩余款项；（ 5 ）购买方实际上已经控制了被购买方的财务和经营政策，享有相应的收益并承担相应的风险。 3 、目前我遇到的案例情况如下： （ 1 ）发行股份收购非关联公司，形成非同一控制下的企业合并，收购事项通过董事会和股东大会均在 12 月份； （ 2 ）我们于 11 月份对被收购公司截止 2014 年 9 月 30 日的财务数据进行了审计，作为收购对价参考的基准； （ 3 ）根据收购协议对交易期间损益归属的安排，自 2014 年 9 月 30 日起至标的资产交割日（ 2014 年 12 月 31 日前完成）期间，被收购公司的收益由收购公司享有；若该期间发生亏损，则由被收购公司的原股东承担。 4 、请教陈版的问题是：在上述情况下，被收购公司10-12月份的业绩在盈利或者亏损的情况下能否并入收购公司呢？

回答人：chenyiwei
购买日不可能早于股东大会通过该并购交易的时间，即 12 月。只有购买日后的被购买方利润表才能纳入购买方当年度的合并利润表。 就你所说的案例而言，“根据收购协议对交易期间损益归属的安排，自 2014 年 9 月 30 日起至标的资产交割日（ 2014 年 12 月 31 日前完成）期间，被收购公司的收益由收购公司享有”，假设该过渡期间内被购买方实现盈利，即购买日的净资产大于基准日的净资产，表明购买方付出同样多的对价但得到了更多的被购买方净资产，因而减少了所确认的合并商誉（或增加了所确认的合并负商誉）。也就是说，此类情况下，当收益分享的基准日早于购买日时，这两个日期之间被购买方实现的盈利或亏损由购买方享有或承担的约定，在购买方的合并报表层面体现为对商誉或负商誉的调整，而不能将这段时间内被购买方的利润表直接合并进来。

提问人：hrtsex 时间：2014-12-17 15:25:55
谢谢陈版，想再请教的是：像这种股东大会在月中开，那购买日至年底 12 月 31 日的业绩我们如何把握呢？

回答人：chenyiwei
一般理解，如果购买日在上半月，则以当月 1 日为会计处理日，相应地将被购买方全月的利润表、现金流量表纳入合并报表范围；如在下半月，则以本月 31 日为会计处理日，相应被购买方本月的利润表、现金流量表不纳入合并。